臺灣臺中地方法院刑事判決　　　　　　　99年度訴字第3688號
公　訴　人　臺灣臺中地方法院檢察署檢察官
被　　　告　梁孝凱
選任辯護人　周復興律師
被　　　告　張慶祥
指定辯護人　本院公設辯護人　賴忠杰
上列被告等因違反毒品危害防制條例案件，經檢察官提起公訴（
99年度偵字第24648號），本院判決如下：
    主    文
梁孝凱犯如附表一所示之罪，各處如附表一所示之刑。應執行有
期徒刑陸年。扣案之門號0000000000號行動電話壹支（含SIM 卡
壹張）沒收；未扣案之販賣第二級毒品所得共新臺幣壹萬元沒收
，如全部或一部不能沒收時，以其財產抵償之。
張慶祥犯如附表二、三所示之罪，各處如附表二、三所示之刑。
應執行有期徒刑陸年。扣案之電子磅秤貳臺、分裝袋貳包、門號
0000000000號行動電話壹支（含SIM 卡壹張）沒收；未扣案之販
賣第二級毒品所得共新臺幣伍佰元沒收，如全部或一部不能沒收
時，以其財產抵償之。扣案之第二級毒品甲基安非他命壹包（驗
餘淨重壹點陸貳伍肆公克），沒收銷燬之。
    犯罪事實
一、梁孝凱因染有施用毒品之惡習，為圖謀販賣甲基安非他命賺
    取厚利，以供己生活及施用毒品所需，明知甲基安非他命為
    毒品危害防制條例第2 條第2 項第2 款所列管之第二級毒品
    ，依法不得持有、販賣，竟基於販賣第二級毒品甲基安非他
    命以營利之犯意，於附表一編號1 、2 、3 、4 所示之交易
    時間、交易地點，利用其所有內裝0000000000門號之行動電
    話（就附表一編號1 、2 、3 部分）及非其所有不詳門號之
    電話（就附表一編號4 部分）聯絡後，分別以附表一編號 1
    、2 、3 、4 所示之交易方式及交易價格，販賣第二級毒品
    甲基安非他命予張慶祥2 次及吳宗霖2 次。販賣甲基安非他
    命所得之款項，則充作生活開銷及購買毒品所用。
二、
  (一)張慶祥因染有施用毒品之惡習，為圖謀販賣甲基安非他命以
    供己生活及施用毒品所需，明知甲基安非他命為毒品危害防
    制條例第2 條第2 項第2 款所列管之第二級毒品，不得販賣
    ，惟仍基於販賣甲基安非他命之犯意，於附表二編號1 、2
    、3 、4 所示之交易時間、交易地點，利用其所有內裝門號
    0000000000之行動電話充作聯絡工具，再以其所有之電子磅
    秤將前所販入之甲基安非他命分裝於其所有之分裝袋後，分
    別以附表二編號1 、2 、3 、4 所示之交易方式及交易價格
    ，販賣第二級毒品甲基安非他命予林清煬1 次、李之仁3 次
    。張慶祥販賣甲基安非他命所得款項，則充作生活開銷及購
    買毒品所用。
  (二)張慶祥明知甲基安非他命除係毒品危害防制條例第2 條第 2
    項第2 款所列管之第二級毒品，亦為主管機關即行政院衛生
    署公告禁止使用之毒害藥品，乃藥事法規定之禁藥，不得擅
    自轉讓，竟基於轉讓屬於禁藥之第二級毒品甲基安非他命之
    犯意，分於附表三所示之轉讓時間、轉讓地點，以附表三所
    示之轉讓方式，各無償轉讓少量，且無證據證明淨重為10公
    克以上之禁藥甲基安非他命與其好友林清煬2次 。
三、嗣於99年10月26日上午10時6 分許，為警持搜索票於梁孝凱
    位在臺中市○里區○○街○ 段51巷29號住處實施搜索，查獲
    其所有使用，供其於附表一編號1 、2 、3 聯絡販賣甲基安
    非他命所用之行動電話1 支（內裝0000000000SIM 卡1 張）
    ，及其所有，然供其施用與販賣無關之甲基安非他命1 包、
    塑膠鏟管1 支、分裝盤1 組（起訴書誤載為分裝袋）及其所
    有供其個人使用聯絡之行動電話1 支（內裝0000000000SIM
    卡）等物；另於同日上午11時許，則於張慶祥位於臺中市○
    區○○街24巷5 號住處實施搜索，當場查獲其所有，供其為
    附表二販賣甲基安非他命時所使用之電子磅秤2 臺、分裝袋
    2 包、行動電話1 支（含0000000000SIM 卡1 張）、販賣後
    剩餘之甲基安非他命1 包，及其所有與其販賣甲基安非他命
    及轉讓禁藥甲基安非他命無關之吸食器1 組、計算機1 台，
    及行動電話1 支（內裝0000000000SIM 卡）等物品。
四、案經臺中市政府警察局移送臺灣臺中地方法院檢察署檢察官
    偵查起訴。
    理    由
壹、證據能力部分：
一、按依據監聽錄音結果予以翻譯而製作之通訊監察譯文，乃該
    監聽錄音內容之顯示，此為學理上所稱之派生證據，屬於文
    書證據之一種。此於被告或訴訟關係人對其譯文之真實性發
    生爭執或有所懷疑時，法院固應依刑事訴訟法第165 條之1
    第2 項規定勘驗該監聽之錄音帶踐行調查證據之程式，以確
    認該錄音聲音是否為本人及其內容與通訊監察譯文之記載是
    否相符；然如被告或訴訟關係人對其監聽錄音之譯文真實性
    並不爭執，顯無辨認其錄音聲音之調查必要性。是法院於審
    判期日就此如已踐行提示通訊監察譯文供當事人辨認或告以
    要旨，使其表示意見等程式並為辯論者，其所為之調查證據
    程式即無不合（最高法院96年度臺上字第1869號判決意旨可
    參）。查本案被告梁孝凱、張慶祥2 人及其等辯護人於本院
    審理時對於卷附之通訊監察譯文內容均表示無意見之旨，即
    對卷附之通訊監察譯文真實性並不爭執，且本院並於審判期
    日踐行提示該通訊監察譯文供當事人辨認或告以要旨，使其
    表示意見，而本院審酌該通訊監察譯文之書面作成時之情況
    ，亦認為適當作為證據，是卷附之通訊監察譯文係具有證據
    能力。
二、按「被告以外之人於審判外之言詞或書面陳述，除法律有規
    定者外，不得作為證據」，刑事訴訟法第159 條第1 項固定
    有明文，然「鑑定之經過及其結果，應命鑑定人以言詞或書
    面報告」，同法第206 條第1 項亦規定甚明。是鑑定人以「
    書面」為鑑定報告提出於法院，依刑事訴訟法第159 條第 1
    項立法理由及同法第206 條第1 項規定，即具有證據能力。
    又法院或檢察官得囑託醫院、學校或其他相當之機關、團體
    為鑑定，或審查他人之鑑定，並準用第203 條至第206 條之
    1 之規定，刑事訴訟法第208 條第1 項亦定有明文。依此，
    檢察官對於偵查中之案件，認為須實施鑑定者，固應就具體
    個案，選任鑑定人或囑託鑑定機關（團體）為之；但對於司
    法警察機關調查中之案件，或有量大或急迫之情形，為因應
    實務之現實需求，如檢察官針對該類案件之性質（例如：查
    扣之毒品必須檢驗其成份、對施用毒品之犯罪嫌疑人必須檢
    驗其體內有無毒品代謝反應、對於查扣之槍砲彈藥必須檢驗
    有無殺傷力、對違反野生動物保育法案件必須鑑定是否屬於
    保育類動物案件等) ，認為當然有鑑定之必要者，經參考法
    務部92年5 月20日法檢字第092080203 號函送之法務部「因
    應刑事訴訟法修正工作小組」研討之刑事訴訟法修正相關議
    題第21則之共識結論，以及臺灣高等法院於92年8 月1 日舉
    行之刑事訴訟新制法律問題研討會第3 則法律問題研討結果
    之多數說（載於司法院92年8 月印行「刑事訴訟新制法律問
    題彙編」第15頁至第18頁），基於檢察一體原則，得由該管
    檢察長對於轄區內之案件，以事前概括選任鑑定人或囑託鑑
    定機關（團體）之方式，俾便轄區內之司法警察官、司法警
    察對於調查中之此類案件，得即時送請事前已選任之鑑定人
    或囑託之鑑定機關（團體）實施鑑定，該鑑定人或鑑定機關
    （團體）亦應視同受承辦檢察官所選任或囑託而執行鑑定業
    務，其等出具之書面鑑定報告應屬刑事訴訟法第206 條所定
    之傳聞例外，當具有證據能力（法務部92年9 月1 日法檢字
    第0920035083號函可供參照）。從而，本件有關扣案之甲基
    安非他命，經由查獲之警察單位依先前轄區檢察署檢察長事
    前概括選任之鑑定機關，即行政院衛生署草屯療養院實施鑑
    定，該鑑定機關所出具之「鑑定書」，即具有證據能力而得
    為本案之證據。
三、按被告以外之人於審判外之言詞或書面陳述，除法律有規定
    者外，不得作為證據；又被告以外之人於審判外之陳述，雖
    不符合同法第159 條之1 至第159 條之4 規定，但經當事人
    於審判程序同意作為證據，法院審酌該言詞陳述或書面陳述
    作成時之情況，認為適當者，亦得為證據。當事人、代理人
    或辯護人於法院調查證據時，知有第159 條第1 項不得為證
    據之情形，而未於言詞辯論終結前聲明異議者，視為有前項
    之同意，刑事訴訟法第159 條第1 項及第159 條之5 分別定
    有明文。經查，本判決下列所引用之被告梁孝凱、張慶祥以
    外之人於審判外之陳述（含書面陳述），經被告梁孝凱之選
    任辯護人及被告張慶祥之指定辯護人即本院公設辯護人閱卷
    後，檢察官、被告2 人及辯護人等迄至本院言詞辯論終結前
    均未聲明異議，本院審酌上開證據資料製作時之情況，尚無
    違法不當及證明力明顯過低之瑕疵，亦認為以之作為證據應
    屬適當，揆諸前開規定，爰依刑事訴訟法第159 條之5 規定
    ，認前揭證據資料均有證據能力。
四、扣案如下所述之物品，均非供述證據，自無傳聞法則之適用
    ，且係警察機關依法所扣得，自得為證據。
貳、認定事實部分：
一、上揭犯罪事實，業據被告梁孝凱、張慶祥於偵查中、本院審
    理時坦承在卷，核與證人即同案被告張慶祥於偵訊（見偵卷
    第111 頁、第155 頁至第157 頁）、證人吳宗霖於警、偵訊
    時（見偵卷第135 頁、第147 頁至第149 頁）、證人林清煬
    於偵訊時（見偵卷第55頁、第73頁至第75頁、第153 頁至第
    155 頁）、證人李之仁於偵訊時（見偵卷第105 頁至第 106
    頁）之證述情節相符，並有卷附門號0000000000號與000000
    0000號、門號0000000000號與0000000000號及門號00000000
    00號與0000000000號之通訊監察譯文各1 份在卷可稽（分見
    偵卷第140 頁至第141 頁，警卷第23頁至第25頁，偵卷第49
    -1頁）；而於張慶祥住處查扣之透明結晶1 包，經送行政院
    衛生署草屯療養院鑑定結果，檢出甲基安非他命成分，驗餘
    淨重1.6254公克，此有該院99年12月7 日草療鑑字第099110
    0222號鑑定書1 紙附卷可稽（見本院卷），從而，復有於被
    告張慶祥住處所查扣之甲基安非他命1 包、電子磅秤2 臺、
    分裝袋2 包、行動電話1 支（含0000000000SIM 卡1 張），
    及於被告梁孝凱住處所查扣之行動電話1 支（內裝00000000
    00SIM 卡1 張）扣案可資佐證。從而，被告梁孝凱及張慶祥
    前開不利於己之自白，應核與事實相符。
二、再按販賣毒品之所謂販賣行為，須行為人主觀上有營利意圖
    ，且客觀上有販入或賣出毒品行為，即足構成，至於實際上
    是否已經獲利，則非所問；必也始終無營利之意思，而以原
    價或低於原價有償讓與他人，方難謂為販賣行為，而僅得以
    轉讓罪論處（參照最高法院93年度臺上字第1651號判決要旨
    ）。又販賣甲基安非他命本無一定價格，各次買賣之價格，
    當亦各有差異，隨供需雙方之資力、關係之深淺、需求之數
    量、貨源之充裕與否、販賣者對於資金之需求如何即殷切與
    否，以及政府查緝之態度，進而為各種不同之風險評估，而
    為機動性之調整，是其價格標準，自非一成不變，且販賣者
    從各種「價差」或「量差」或係「純度」謀取利潤方式，或
    有差異，然其所圖利益之非法販賣行為目的，則屬相同，並
    無二致。再按販賣毒品之所謂販賣行為，係行為人基於營利
    之目的，而販入或賣出毒品而言。販賣毒品者，其主觀上須
    有營利之意圖，且客觀上有販賣之行為，即足構成，至於實
    際上是否已經獲利，則非所問。即於有償讓與他人之初，係
    基於營利之意思，並著手實施，而因故無法高於購入之原價
    出售，最後不得不以原價或低於原價讓與他人時，仍屬販賣
    行為。本案被告梁孝凱於本院審理時自承販賣500 元之甲基
    安非他命可賺1 、200 元、販賣3,000 元之甲基安非他命則
    可賺取幾百元、販賣6,000 元之甲基安非他命則可賺取1 千
    餘元；另被告張慶祥於本院審理時則自承伊販賣500 元之甲
    基安非他命可賺取約100 元，從而，本案被告梁孝凱及張慶
    祥分別所為如附表一及附表二所示之販賣甲基安非他命犯行
    ，均係以「價差」之方式以營利，被告梁孝凱為附表一所示
    犯行，及被告張慶祥為附表二所示犯行，均應係基於營利之
    意圖而販賣甲基安非他命。
三、綜上所述，被告梁孝凱被訴販賣第二級毒品犯行，及被告張
    慶祥被訴販賣第二級毒品及轉讓禁藥犯行，均事證明確，被
    告2人上開犯行均足堪認定，皆應予依法論科。
、論罪科刑部分：
一、按甲基安非他命係毒品危害防制條例第2 條第2 項第2 款所
    規定之第二級毒品，亦經行政院衛生署於79年10月9 日以衛
    署藥字第904142號函明令公告列為禁藥管理，依法不得持有
    及轉讓。而藥事法第83條就明知為禁藥而轉讓者亦有處罰明
    文，故明知為禁藥甲基安非他命而轉讓予他人者，除構成毒
    品危害防制條例第8 條第2 項之轉讓第二級毒品罪外，亦構
    成藥事法第83條第1 項之轉讓禁藥罪，此係同一犯罪行為而
    同時有二種法律可資處罰之法條（規）競合情形，應依重法
    優於輕法、後法優於前法等法理，擇一處斷。又93年1 月9
    日施行之毒品危害防制條例第8 條第2 項轉讓第二級毒品罪
    之法定本刑為「六月以上五年以下有期徒刑，得併科新臺幣
    七十萬元以下罰金」，又轉讓第二級毒品達淨重10公克以上
    者，加重其刑至2 分之1， 轉讓持有毒品加重其刑之數量標
    準第2 條第1 項第2 款規定甚明。經查，依本案卷證資料，
    尚無證據足資證明被告張慶祥轉讓甲基安非他命予林清煬之
    數量為何，本案既無證據可資證明被告張慶祥轉讓甲基安非
    他命達淨重10公克，自不得依毒品危害防制條例第8 條第 6
    項規定，加重其刑，從而，被告張慶祥所為如附表三所示轉
    讓禁藥甲基安非他命予證人林清煬之犯行，依前揭說明，應
    論以藥事法第83條第1 項之轉讓禁藥罪。是核被告梁孝凱如
    附表一所示之犯行，均係犯毒品危害防制條例第4 條第 2項
    之販賣第二級毒品罪；被告張慶祥如附表二所示之犯行，均
    係犯同條例第4 條第2 項之販賣第二級毒品罪。又被告張慶
    祥如附表三所示之犯行，均犯藥事法第83條第1 項之轉讓禁
    藥罪。
二、被告梁孝凱販賣前，及被告張慶祥販賣前、後持有毒品之低
    度行為，已為販賣之高度行為所吸收，均不另論罪。再被告
    張慶祥為轉讓而持有屬第二級毒品甲基安非他命之低度行為
    ，為轉讓同屬第二級毒品之高度行為所吸收，不另論罪。
三、被告梁孝凱所犯前揭4 罪，及被告張慶祥所犯前揭6 罪，犯
    意個別、行為互殊，應予分論併罰。
四、按毒品危害防制條例第17條第2 項增列「犯第4 條至第8 條
    之罪於偵查及審判中均自白者，減輕其刑。」之規定，對於
    在偵查及審判中均自白犯該條例第4 條至第8 條之罪者，明
    定應減輕其刑。該項所謂「自白」，乃對自己之犯罪事實全
    部或主要部分為肯定供述之意。（最高法院99年度臺上字第
    1850號裁判要旨）又所謂自白，乃行為人對自己犯罪事實之
    全部或主要部分為肯定陳述之意。行為人於訴訟上（審判上
    ）或訴訟外（審判外）對犯罪事實為具體、明確、肯定之陳
    述，應係自白；單純拒絕陳述或保持緘默，則非自白，自不
    待言。至於行為人對犯罪事實有所陳述，而未明白承認或否
    認，是否屬於自白，事實審法院應審酌個案具體情形，諸如
    是否出於自由意志，兼及陳述之時間、場合、動機、對象、
    態度、內容等事項，審慎認定之。事實審法院採取被告已有
    爭執之自白，作為認定犯罪事實之證據，對被告之利益具有
    重大關係，必須於判決內敘明認定被告自白犯罪之理由，始
    稱適法。（最高法院99年度臺上字第2071號裁判要旨）。查
    本件被告梁孝凱於檢察官訊問時供承：「我是賣安非他命（
    應指甲基安非他命，下同）給他哥（按：即吳宗霖）2 次，
    在青年高中，1 次賣他4 、50 0元」、「（現在承認在9 月
    22 日 、10月中下旬各賣1 次安非他命？）對」、「（你賣
    2 次安非他命給吳宗霖，這部分是否認罪？）「我認罪」（
    見他字卷第38頁、偵字卷第149 頁至第150 頁）、「（是否
    有賣安非他命給張慶祥？）有，我賣了2 次」、「（張慶祥
    說你賣給他的日期分別是9 月11日、9 月4 日、9 月21日三
    次？你說你賣給他2 次是哪2 次？）9 月11日我賣他1 錢60
    00元，9 月14日半錢3000元，9 月21日沒有。」（見偵字卷
    第227 頁）等語，嗣於本院審理中亦稱：「（法官問：就檢
    察官起訴事實有何意見？）我承認有起訴書所載的犯罪事實
    」、「我認罪」等語，是被告梁孝凱就如附表一所示之犯行
    ，業已於偵查中及本院審判時，自白犯行不諱，符合毒品危
    害防制條例第17條第2 項之規定，自應就被告梁孝凱前揭所
    犯販賣之第二級毒品罪，減輕其刑。又被告張慶祥於檢察官
    訊問時亦供承：「（你說只有9 月25日那次賣給林清煬才有
    跟他收500 元？但是他說他還有跟你買過3 次？）沒有，只
    有那次跟他收500 元，其他都是他來我家，我請他吃的。」
    、「（至少可以確認的是9 月25日賣1 次安非他命給他？）
    對」（見偵字卷第155 頁）、「（李之仁是否有跟你買過安
    非他命？）有，但是時間我不記得，他有用錢跟我買過，幾
    乎都是他來我家修理水電、電腦的東西，我直接請他」、「
    （組裝電腦是以500 元為代價？）是還沒組裝好，只是他幫
    我組裝電腦，我沒跟他拿錢。」、「（今日警詢中，你說你
    10月至今賣了3 次安非他命給李之仁？）因為他幫我做事，
    有些我都直接抵掉而請他，因為他水電、電腦的部分很在行
    ）」、「（所以目前為止，你承認的是你賣給李之仁3 次，
    賣給林清煬1 次安非他命？）對」（見他字卷第34頁至第35
    頁）等語，嗣於本院審理中亦稱：「（法官問：就檢察官起
    訴事實有何意見？）我承認有起訴書所載的犯罪事實」、「
    我認罪」等語，是被告張慶祥就如附表二所示之犯行，亦於
    偵查中及本院審判時，自白犯行不諱，符合毒品危害防制條
    例第17條第2 項之規定，自應就被告張慶祥前揭所犯販賣之
    第二級毒品罪，減輕其刑。至被告張慶祥就如附表三所示之
    轉讓第二級毒品甲基安非他命犯行，雖於偵查及審判中均自
    白（見偵字卷第154 頁至第155 頁），然因被告張慶祥前開
    所為應論以藥事法第83條第1 項之轉讓禁藥罪，而非論以毒
    品危害防制條例第8 條第2 項之轉讓第二級毒品罪，自無從
    割裂適用毒品危害防制條例第17條第2 項之規定減輕其刑（
    最高法院99年度臺上字第3995、2476號判決意旨參照）。
五、販賣第二級毒品甲基安非他命罪之最輕本刑為7 年以上有期
    徒刑，不若販賣第一級毒品海洛因之法定本刑為死刑或無期
    徒刑嚴峻，且被告梁孝凱及張慶祥所各為附表一、附表二之
    販賣第二級毒品罪，先依毒品危害防制條例第17條第2 項減
    輕其刑後，其法定最輕本刑即減為3 年6 月以上有期徒刑，
    而其上開販賣第二級毒品犯行，亦屬戕害國人健康，是就其
    所犯上開販賣第二級毒品犯行量處3 年6 月以上有期徒刑，
    尚難認為有顯屬過重之情形，是被告梁孝凱及張慶祥所犯販
    賣第二級毒品犯行部分，自無依刑法第59條規定減輕其刑之
    適用，併此敘明。
六、又被告梁孝凱雖於偵查中供出其毒品之上手，嗣後臺灣臺中
    地方法院檢察署檢察官雖有查獲該上手，惟並非因被告梁孝
    凱之供述查獲，而係該署檢察官指揮其他警方單位查獲等情
    ，有臺灣臺中地方法院檢察署100年2月17日中檢輝芥99他71
    05字第013293號函在卷可查。是本案尚查無被告梁孝凱所供
    毒品上手，有因其之供述，而為檢警查獲並提起公訴之情形
    ，是被告梁孝凱尚無毒品危害防制條例第17條第1 項所定減
    刑規定之適用，亦予敘明。
七、爰審酌被告梁孝凱、張慶祥為牟取利益，無視國家杜絕毒品
    犯罪之禁令，其等除將毒品販賣予吸毒者外，被告張慶祥又
    以轉讓方式轉讓同屬禁藥及第二級毒品之甲基安非他命，戕
    害國民健康，並有滋生其他犯罪之可能，危害社會治安甚鉅
    ，且販賣毒品減損國家國力、競爭力，自不宜予以輕判，以
    期降低毒品之氾濫，惟念及被告梁孝凱販賣第二級毒品、張
    慶祥販賣、轉讓第二級毒品之對象均僅2 人，且所得非鉅，
    而被告張慶祥販賣第二級毒品予證人李之仁部分，係以維修
    家中水電及電腦設備充作代價，被告張慶祥實際獲利甚微，
    及被告張慶祥轉讓禁藥之次數，另被告梁孝凱販賣第二級毒
    品獲利較豐，且被告梁孝凱係屬被告張慶祥之上手，並參以
    其等犯罪之動機、目的及手段等一切情狀，分別量處如附表
    一、二、三所示之刑，並各定其應執行之刑，資以懲儆。
八、沒收部分：
  (一)按毒品危害防制條例第19條第1 項規定，犯販賣毒品罪者，
    其犯罪所得之財物均沒收之，係採義務沒收主義。故販賣毒
    品所得之對價，不問其中成本若干，利潤多少，均應全部諭
    知沒收，貫徹政府查禁煙毒之決心，以符立法本旨（最高法
    院91年度臺上字第2419號判決意旨參照）。再按毒品危害防
    制條例第19條第1 項規定所稱因犯罪所得之財物，以實際所
    得者為限，苟無所得或尚未取得者，自不得為沒收、追徵其
    價額或以財產抵償之諭知（最高法院95年度臺上字第5492號
    、93年度臺上字第2412號、93年度臺上字第2662號判決參照
    ）。被告梁孝凱各次販賣第二級毒品之犯罪所得，各如附表
    一交易價格欄所示；被告張慶祥如附表二編號1 該次販賣第
    二級毒品之犯罪所得，則如附表二編號1 交易價格欄所示，
    參諸前開說明，各應依毒品危害防制條例第19條第1 項之規
    定，於被告梁孝凱所犯如附表一，及被告張慶祥所犯如附表
    二編號1 之各該次主文項下宣告沒收，如全部或一部不能沒
    收時，應各以其財產抵償之；另被告張慶祥於附表二編號 2
    、3 、4 所示販賣第二級毒品甲基安非他命予證人李之仁部
    分，係以組裝電腦、維修水電充抵工資，就此部分尚無實際
    所得，就此部分自無從為沒收之諭知。
  (二)按以營利為目的販入毒品，經多次販賣後，持有剩餘毒品被
    查獲，其各次販賣毒品行為，固應併合處罰。惟該持有剩餘
    毒品之低度行為，應僅為最後一次販賣毒品之高度行為所吸
    收，不另論罪。則就該查獲之剩餘毒品，祇能於最後一次之
    販賣毒品罪宣告沒收銷燬，不得於各次販賣毒品罪均宣告沒
    收銷燬（參考最高法院97年度臺上字第4068號、97年度臺上
    字第3618號判決意旨）。本案員警於被告張慶祥住處所查扣
    之甲基安非他命，業據被告張慶祥於偵訊時自承係供販賣後
    剩餘之毒品，足認此包甲基安非他命與被告張慶祥上揭所犯
    販賣第二級毒品甲基安非他命確有直接關聯，且前開甲基安
    非他命1 包，係屬毒品危害防制條例第2 條第2 項第1 款之
    第二級毒品，應依毒品危害防制條例第18條第1 項前段之規
    定，於被告張慶祥如附表二編號4 最後1 次販賣第二級毒品
    罪之項下，諭知沒收銷燬之。又盛裝前開第二級毒品之包裝
    袋，參以法務部調查局現今所採行之鑑驗方式，包裝袋仍會
    殘留微量毒品，而無法將之完全析離，此有法務部調查局調
    科壹字第09362396550 號函文意旨可資參照，是可認前開毒
    品之包裝袋、殘渣袋與殘留其上之第一級毒品當已無法析離
    ，而均應視為毒品，故應與所盛裝之前揭第二級毒品併予沒
    收銷燬之，附此敘明。至鑑驗所耗損之第二級毒品，既已滅
    失，自不另為沒收銷燬之諭知。
  (三)再行動電話之SIM 卡，係電信公司交予客戶使用，該門號期
    滿或退租時，電信公司僅須將原卡片所設定之資料由該公司
    之行動電話系統中消除，卡片並非由客戶所借用，亦無約滿
    或儲值額度用罄後應予回收之機制，此為公眾週知之現今行
    動電話使用交易之常態，則依循現今交易型態，縱行動電話
    登記名義人並非被告本人，然依社會一般行動電話之使用慣
    例，仍應將其所有權歸屬於使用者。查於被告梁孝凱住處所
    查扣之行動電話1 支（內裝0000000000SIM 卡1 張），係被
    告梁孝凱所有，供犯如附表一編號1 、2 、3 所示之犯行；
    另於被告張慶祥住處所查扣之行動電話1 支（內裝00000000
    00 SIM卡1 張）、電子磅秤2 臺及分裝袋2 包，則為被告張
    慶祥所有，其中電子磅秤及分裝袋係供被告張慶祥犯附表二
    編號1 至4 所示犯行，而行動電話1 支（含0000000000 SIM
    卡1 張），則係供被告張慶祥犯附表二編號1 所示犯行，爰
    依毒品危害防制條例第19條第1 項規定，於被告梁孝凱所犯
    如附表一編號1 、2 、3 主文欄項下，及於被告張慶祥所犯
    如附表二編號1 （電話、SIM 卡、電子磅秤及分裝袋）、2
    至4 （電子磅秤及分裝袋部分）主文欄項下，分別宣告沒收
    之。
  (四)又按被告經法院為有罪之科刑判決時，查獲之毒品，與被告
    本案所犯並經法院諭知有罪者若全然無關，固不得於該有罪
    判決之主刑下宣告沒收，至若查獲之毒品，與被告被訴之本
    案非全然無關，法院自應於主刑下宣告沒收（參考最高法院
    94年度台上字第1227號判決意旨）。查本案員警於被告梁孝
    凱住處所查扣之白色結晶1 包，經送行政院衛生署草屯療養
    院鑑定結果，確實檢出甲基安非他命成分，有前開行政院衛
    生署草屯療養院99年12月7 日草療鑑字第0991100222號鑑定
    書1 紙在卷可稽，雖被告梁孝凱陳稱該毒品係其所有，然係
    供伊施用，而被告梁孝凱確有施用毒品之素行，此有臺灣高
    等法院被告前案紀錄表可參，從而被告梁孝凱所陳亦屬有據
    ，是前開甲基安非他命1 包既與被告梁孝凱本案販賣第二級
    毒品犯行無關，復查無證據證明上開毒品與本案被告犯行有
    何直接關聯，本院自無從就該扣案毒品併予宣告沒收銷燬或
    併為沒收之諭知。
  (五)再於被告梁孝凱住處查獲之塑膠鏟管1 支、分裝盤1 組（起
    訴書誤載為分裝袋）、內裝0000000000SIM 卡之行動電話 1
    支，及於被告張慶祥住處查扣之吸食器1 組及計算機1 台、
    內裝0000000000SIM 卡之行動電話1 支，據被告梁孝凱及張
    慶祥均陳稱前揭物品非供渠等為如附表一、二交易毒品所使
    用，亦非供被告張慶祥為附表三轉讓禁藥所使用之物品，且
    亦查無證據足資證明與本案有何關連，自無從併予宣告沒收
    ，附此敘明。
據上論斷，應依刑事訴訟法第299 條第1 項前段、毒品危害防制
條例第4 條第2 項、第17條第2 項、第18條第1 項前段、第19條
第1 項，藥事法第83條第1 項，刑法第11條、第51條第5 款，判
決如主文。
本案經檢察官吳孟潔到庭執行職務。
中    華    民    國   100    年    3     月    9     日
                刑事第十二庭  審判長法  官  郭瑞祥
                                    法  官  周莉菁
                                    法  官  簡婉倫
以上正本證明與原本無異。
如不服本判決應於收受判決後10日內向本院提出上訴書狀，並應
敘述具體理由；其未敘述上訴理由者，應於上訴期間屆滿後20日
內向本院補提理由書（均須按他造當事人之人數附繕本）「切勿
逕送上級法院」。
                                    書記官  許千士
中    華    民    國   100    年    3     月    9     日
附錄本案論罪科刑法條
毒品危害防制條例第4條第2項
製造、運輸、販賣第二級毒品者，處無期徒刑或 7 年以上有期
徒刑，得併科新臺幣 1 千萬元以下罰金。
藥事法第83條第1項
明知為偽藥或禁藥，而販賣、供應、調劑、運送、寄藏、牙保、
轉讓或意圖販賣而陳列者，處 7 年以下有期徒刑，得併科新臺
幣 5 百萬元以下罰金。
附表一：
梁孝凱販賣第二級毒品甲基安非他命予吳宗霖、張慶祥部分：
┌─┬────┬───────┬──────────┬─────┬────────────┐
│編│時   間 │  地      點  │   方           式  │交易價格（│       主     文        │
│號│        │              │                    │新臺幣）  │                        │
├─┼────┼───────┼──────────┼─────┼────────────┤
│1 │99年 9月│臺中市大里區工│由梁孝凱以門號098108│6,000 元  │梁孝凱販賣第二級毒品，處│
│  │11日凌晨│業區之修平技術│0343號行動電話，與張│          │有期徒刑肆年。扣案之門號│
│  │4時34 分│學院          │慶祥所使用之門號0989│          │0000000000號行動電話壹支│
│  │許      │              │362352號行動電話聯絡│          │（含SIM 卡壹張）沒收；因│
│  │        │              │交易甲基安非他命事宜│          │販賣毒品所得財物新臺幣陸│
│  │        │              │後，由梁孝凱親自持甲│          │仟元沒收之，如全部或一部│
│  │        │              │基安非他命前往左開地│          │不能沒收時，以其財產抵償│
│  │        │              │點，販賣交付甲基安非│          │之。                    │
│  │        │              │他命予張慶祥。      │          │                        │
├─┼────┼───────┼──────────┼─────┼────────────┤
│2 │99年 9月│臺中市東區自強│由梁孝凱以門號098108│3,000 元  │梁孝凱販賣第二級毒品，處│
│  │14日凌晨│街24巷5號     │0343號行動電話，與張│          │有期徒刑年拾月。扣案之│
│  │4時13 分│              │慶祥所使用之門號0989│          │門號0000000000號行動電話│
│  │許      │              │362352號行動電話聯絡│          │壹支（含SIM 卡壹張）沒收│
│  │        │              │交易甲基安非他命事宜│          │；因販賣毒品所得財物新臺│
│  │        │              │後，由梁孝凱親自持甲│          │幣仟元沒收之，如全部或│
│  │        │              │基安非他命前往左開張│          │一部不能沒收時，以其財產│
│  │        │              │慶祥當時住處，販賣交│          │抵償之。                │
│  │        │              │付甲基安非他命予張慶│          │                        │
│  │        │              │祥。                │          │                        │
├─┼────┼───────┼──────────┼─────┼────────────┤
│3 │99年9月2│臺中市大里區私│由吳宗霖以其所使用之│500 元    │梁孝凱販賣第二級毒品，處│
│  │2日中午1│立青年高級中學│門號0000000000號行動│          │有期徒刑年陸月。扣案之│
│  │2時50分 │附近          │電話，撥打與梁孝凱所│          │門號0000000000號行動電話│
│  │許      │              │有使用之門號00000000│          │壹支（含SIM卡壹張）沒收 │
│  │        │              │43號行動電話聯絡交易│          │；因販賣毒品所得財物新臺│
│  │        │              │甲基安非他命事宜後，│          │幣伍佰元沒收之，如全部或│
│  │        │              │由梁孝凱親自持甲基安│          │一部不能沒收時，以其財產│
│  │        │              │非他命前往左開地點，│          │抵償之。                │
│  │        │              │販賣交付甲基安非他命│          │                        │
│  │        │              │予吳宗霖。          │          │                        │
├─┼────┼───────┼──────────┼─────┼────────────┤
│4 │99年10月│臺中市大里區成│由梁孝凱以非其所有，│500 元    │梁孝凱販賣第二級毒品，處│
│  │中下旬某│功國中附近    │不詳門號之行動電話，│          │有期徒刑年陸月。因販賣│
│  │日下午7 │              │撥打吳宗霖所使用之門│          │毒品所得財物新臺幣伍佰元│
│  │、8時許 │              │號0000000000號行動電│          │沒收之，如全部或一部不能│
│  │        │              │話聯絡交易甲基安非他│          │沒收時，以其財產抵償之。│
│  │        │              │命事宜後，由梁孝凱親│          │                        │
│  │        │              │自持甲基安非他命前往│          │                        │
│  │        │              │左開地點，販賣交付甲│          │                        │
│  │        │              │基安非他命予吳宗霖。│          │                        │
└─┴────┴───────┴──────────┴─────┴────────────┘
附表二：
張慶祥販賣第二級毒品甲基安非他命予林清煬、李之仁部分：
┌─┬────┬───────┬──────────┬─────┬────────────┐
│編│時   間 │  地      點  │   方           式  │交易價格（│       主     文        │
│號│        │              │                    │新臺幣）  │                        │
├─┼────┼───────┼──────────┼─────┼────────────┤
│1 │99年9月 │臺中市東區自強│由林清煬以其所使用之│500 元    │張慶祥販賣第二級毒品，處│
│  │25日下午│街24巷5號     │門號0000000000行動電│          │有期徒刑年陸月。扣案之│
│  │1時23分 │              │話撥打張慶祥所有之門│          │門號0000000000號行動電話│
│  │許      │              │號0000000000號行動電│          │壹支（含SIM卡壹張）、電 │
│  │        │              │話，聯絡交易甲基安非│          │子磅秤貳臺、分裝袋貳包沒│
│  │        │              │他命事宜後，由林清煬│          │收；因販賣毒品所得財物新│
│  │        │              │前往左開張慶祥當時住│          │臺幣伍佰元沒收之，如全部│
│  │        │              │處，由張慶祥親自販賣│          │或一部不能沒收時，以其財│
│  │        │              │甲基安非他命予林清煬│          │產抵償之。              │
├─┼────┼───────┼──────────┼─────┼────────────┤
│2 │99年10月│臺中市東區自強│張慶祥以李之仁代其組│500 元    │張慶祥販賣第二級毒品，處│
│  │上旬某日│街24巷5號     │裝電腦、維修家中水電│          │有期徒刑年陸月。扣案之│
│  │        │              │等，折算 500元工資為│          │電子磅秤貳臺及分裝袋貳包│
│  │        │              │代價，販賣第二級毒品│          │沒收。                  │
│  │        │              │甲基安非他命予李之仁│          │                        │
│  │        │              │。                  │          │                        │
├─┼────┼───────┼──────────┼─────┼────────────┤
│3 │99年10月│臺中市東區自強│張慶祥以李之仁代其組│500 元    │張慶祥販賣第二級毒品，處│
│  │24日往前│街24巷5號     │裝電腦、維修家中水電│          │有期徒刑年陸月。扣案之│
│  │回溯約1 │              │等，折算500元工資為 │          │電子磅秤貳臺及分裝袋貳包│
│  │周左右某│              │代價，販賣第二級毒品│          │沒收。                  │
│  │日      │              │甲基安非他命予李之仁│          │                        │
│  │        │              │。                  │          │                        │
├─┼────┼───────┼──────────┼─────┼────────────┤
│4 │99年10月│臺中市東區自強│張慶祥以李之仁代其組│500 元    │張慶祥販賣第二級毒品，處│
│  │24日下午│街24巷5號     │裝電腦、維修家中水電│          │有期徒刑年陸月。扣案之│
│  │8時許   │              │等，折算500元工資為 │          │電子磅秤貳臺及分裝袋貳包│
│  │        │              │代價，販賣第二級毒品│          │沒收。扣案之第二級毒品甲│
│  │        │              │甲基安非他命予李之仁│          │基安非他命壹包（驗餘淨重│
│  │        │              │。                  │          │壹點陸貳伍肆公克），沒收│
│  │        │              │                    │          │銷燬之。                │
└─┴────┴───────┴──────────┴─────┴────────────┘
附表三：
張慶祥轉讓第二級毒品甲基安非他命予林清煬部分：
┌─┬────┬───────┬──────────┬─────────────┐
│編│時   間 │  地      點  │   方           式  │         主     文        │
│號│        │              │                    │                          │
├─┼────┼───────┼──────────┼─────────────┤
│1 │99年 1月│臺中市東區自強│張慶祥於林清煬前來拜│張慶祥明知為禁藥而轉讓，處│
│  │間之某日│街24巷5號     │訪之際，轉讓禁藥甲基│有期徒刑柒月。            │
│  │        │              │安非他命予林清煬1 次│                          │
├─┼────┼───────┼──────────┼─────────────┤
│2 │99年7月 │臺中市東區自強│張慶祥於林清煬前來拜│張慶祥明知為禁藥而轉讓，處│
│  │底之某日│街24巷5號     │訪之際，轉讓禁藥甲基│有期徒刑柒月。            │
│  │        │              │安非他命予林清煬1次 │                          │
└─┴────┴───────┴──────────┴─────────────┘